最高法院刑事判決　　　　　　　　　　　　　　　　八十七年度台上字第二一六號
　　上　訴　人　甲○○
右上訴人因盜匪案件，不服台灣高等法院台南分院中華民國八十六年十月二十一日第
二審判決（八十六年度上訴字第一五九七號，起訴案號：台灣台南地方法院檢察署八
十六年度偵字第九二七五號），提起上訴，本院判決如左：
    主  文
上訴駁回。
    理  由
按刑事訴訟法第三百七十七條規定，上訴於第三審法院，非以判決違背法令為理由，
不得為之。是提起第三審上訴，應以原判決違背法令為理由，係屬法定要件。如果上
訴理由狀並未依據卷內訴訟資料，具體指摘原判決不適用何種法則或如何適用不當，
或所指摘原判決違法情事，顯與法律規定得為第三審上訴理由之違法情形，不相適合
時，均應認其上訴為違背法律上之程式，予以駁回。本件上訴意旨略稱：(一)上訴人事
後已與被害人和解，賠償被害人所受損害，犯罪後態度良好，原審未予審酌。(二)上訴
人係迫於貧困，家中尚有雙親及幼子待扶養，犯罪情狀，應有可憫，原審未依刑法第
五十九條之規定，酌量減輕上訴人刑責，有判決不適用法則之違法。(三)上訴人於第一
審供稱：「後來我有上樓，但未搜到財物，我下來到房間看，未見到該菲籍女傭，我
就趕快跑了」，依此，上訴人顯係自願中止犯罪之實施，並非因外力之障礙，應係中
止未遂，原審認係障礙未遂，尚有未當云云。
惟查：原判決綜核上訴人之自白，被害人「安妮」（菲籍女傭）之指訴，證人陳振福
之證述，扣案剪刀、口罩等證據，並參酌全案卷證資料，本於事實審法院推理之作用
，認定上訴人有意圖為自己不法之所有，以強暴至使不能抗拒而取他人之物未遂之犯
行，已說明其理由，所為論斷，俱有卷內資料可資覆按，從形式上觀察，並無違背法
令之情形，上訴意旨對原審之論斷，究係違背如何之經驗法則或論理法則，亦未依據
卷內資料為具體之指摘。且查：(一)上訴人事後已否與被害人和解，賠償被害人所受之
損害，乃屬犯罪後之態度問題。原審於上訴人犯罪後之態度，已於量刑時予以審酌（
原判決第四頁第三行）。(二)是否依刑法第五十九條之規定，減輕上訴人刑責，乃原審
得依職權酌定之事項，非可任意指摘，以為第三審上訴理由。況上訴人既稱：「……
當時因欠賭資（債），要歸還，才犯此案」（第一審卷第三十二頁），原判決亦認定
上訴人係因積欠賭債，無力清償而行搶等情，則依其犯罪情狀，亦無可憫恕之處，原
審未依刑法第五十九條之規定，減輕上訴人刑責，自亦無判決不適用法則之違法。(三)
已著手於犯罪行為之實行，而因己意中止或防止其結果之發生者，為中止犯，所謂因
己意中止，必其中止犯罪行為之實施，係出於行為人之自由意思，亦即任意性始可。
若其中止，係由於與行為人之意思完全無關之情事，如自然事實、被害人或第三人之
行為、行為人本身意思以外之事故如痙攣、反射等，固無論，即因外界之障礙影響行
為人之意思，如見下毒敗露，而將藥水倒地等，亦非中止犯。本件依原判決認定之事
實，上訴人係因上樓搜尋財物未獲，於下樓時見被綑綁之菲籍女傭「安妮」已奮力掙
脫，逃至隔鄰求救，事跡已敗露，為避免被補，乃匆忙駕車逃逸，致未取得任何財物
等情，則上訴人之未繼續搜尋財物，乃基於「見被綑綁之女傭已掙脫，逃至隔鄰求救
，見事跡已敗露」之外界情事，影響其心界，致未發生犯罪結果，並非出於其任意性
之中止犯罪，所為應屬障礙未遂之範疇，非屬中止未遂，上訴人指係中止未遂，殊有
誤會。綜上所述，本件上訴意旨所指，顯均與法律規定得為第三審上訴理由之情形不
相適合，其上訴違背法律上之程式，應予駁回。
據上論結，應依刑事訴訟法第三百九十五條前段，判決如主文。
中      華      民      國    八十七    年      一      月   二十一     日
                              最高法院刑事第四庭
                                  審判長法官  莊  來  成
                                        法官  王  德  雲
                                        法官  謝  俊  雄
                                        法官  林  永  茂
                                        法官  羅  一  宇
      右正本證明與原本無異
                                              書  記  官
中      華      民      國    八十七    年      二      月     三       日
